臺灣臺中地方法院民事判決　九十一年度小上字第三二號
　　上　訴　人　乙○○
　　被 上 訴人　甲○○
　　訴訟代理人　丙　○
右當事人間金請求返還價金事件，上訴人對於民國九十一年二月二十一日本院台中簡
易庭所為第一審之判決（九十年度中小字第一七九九號）提起上訴，本院判決如左：
    主      文
上訴駁回。
第二審訴訟費用新台幣壹仟貳佰肆拾陸元由上訴人負擔。
    理      由
一、按對於小額程序之第一審判決上訴，非以其違背法令為理由，不得為之；又小額
    程序之第二審判決，依上訴意旨足認上訴為無理由者，得不經言詞辯論為之；民
    事訴訟法第四百三十六條之二十四、第四百三十六條之二十九第二款分別定有明
    文。再依同法第四百三十六條之三十二準用同法第四百六十八條及第四百六十九
    條第一款至第五款規定，判決不適用法規或適用不當者，為違背法令；判決有同
    法第四百六十九條第一款至第五款所列情形之一者，為當然違背法令；是當事人
    提起上訴，如依民事訴訟法第四百三十六條之三十二準用同法第四百六十八條規
    定，以小額程序判決有不適用法規或適用法規不當為理由時，其上訴狀或理由書
    應有具體之指摘，並揭示該法規之條項或其內容；若係成文法以外之法則，應揭
    示該法則之旨趣；倘為司法院解釋或最高法院之判例，則應揭示該判解之字號或
    其內容；如依同法第四百三十六條之三十二準用同法第四百六十九條第一款至第
    五款所列情形之一為理由時，其上訴狀或理由書，應揭示合於各該條款之事實。
二、本件上訴人上訴主張：原審判決違背民法第九百四十九條動產善意取得制度，若
    標的物為盜贓物或遺失物者，其被害人自被盜之時起得向占有人請求回復其物。
    且原審判決亦違背民法第九百五十條動產善意取得制度，被上訴人並非由拍賣或
    透過公共市場或販售與其物同種之物之商人，以善意買得者，而係直接向賣贓者
    買得，故當鋪業者，在驗明盜者之身份證僅能追溯來源之用，但其數量之龐大（
    耳環上百至上千對，項墜同款幾十個，全新近百兩金飾加工貨品），以其職業警
    覺，豈能未察，其應有牙保之情事。期盼司法能凌駕於當鋪業法（上訴人誤載為
    當鋪法）之上，勿令當鋪業法之保護傘淪為犯罪區，致上訴人蒙受第二次傷害云
    云。
三、本件被上訴人係在台中市○○街十二號經營「禮德當舖」，而訴外人賴光昭分別
    於民國八十九年一月六日（(1)耳環，當價新台幣〔下同〕二萬四千元；(2)墜、耳
    環，當價五萬二千元）、同年月七日（(3)耳環、墜，當價十五萬元）、同年月二
    十日（(4)箱化珠、耳環，當價四萬元；(5)箱化珠、耳環，當價二萬元）、同年月
    二十二日（(6)箱化珠、耳環，當價二萬二千元），前來該當舖典當金飾，被上訴
    人除依照當時當舖管理規則第二十四條予以詳核身分證外，並逐項登記列冊呈報
    管區警察機關核備，其中除前開(2)、(6)留當外，其餘(1)、(3)、(4)、(5)典當人均陸
    續贖回。其後八十九年二月十八日警察來店調查，謂該留當二項係屬贓物，除交
    給失主即上訴人保管外，並將被上訴人以收受贓物罪移送法辦，案經台灣台中地
    方法院檢察署檢察官認被上訴人之犯罪嫌疑不足，予以不起訴處分確定等事實，
    已為原審所認定。按當舖業管理規則於九十年八月二十七日始廢止，當舖業法則
    於九十年六月六日始公布，是本件即應適用上訴人取回系爭留當金飾當時之法律
    即當舖業管理規則。
四、按當鋪業收當物品中如確依本規則之規定收當，經有關機關查明係屬贓物時，其
    物主得以質當原本取贖。其有違反本規則之規定，所收當之物品，經查係贓物並
    經司法機關判決確定者，應由當鋪業無償發還原物主，如在判決確定前物主已先
    以原本取贖者，應將原本發還，廢止前之當舖業管理規則第二十七條定有明文。
    又按典押當業既係受主管官署管理並公開營業，其收受典押物除有明知為贓物而
    故為收受之情事外，應受法律之保護。典押當業管理規則第十七條之規定，旨在
    調和回復請求權人與善意占有人之利害關係，與民法第九百五十條之立法精神尚
    無違背，自不發生與同法第九百四十九條之牴觸問題。司法院大法官會議著有釋
    字第二十六號解釋可資參照。本件被上訴人既係經營「禮德當舖」，自為廢止前
    之當舖業管理規則所規範之當鋪業者，且其於收當系爭金飾時，已依當時之當舖
    業管理規則第二十四條之規定，予以詳核典當者之身分證，並逐項登記列冊呈報
    管區警察機關核備，又其於收當系爭金飾時，並無贓物之認識，其所涉收受贓物
    案件，亦經檢察官處分不起訴確定；另系爭留當金飾已經警交由上訴人保管，即
    形同取回，揆諸前開說明，被上訴人依廢止前之當舖業管理規則第二十七條前段
    之規定，請求上訴人給付系爭留當金飾之質當原本即七萬四千元，自屬有據。
五、從而，上訴意旨指摘原審判決違背法令云云，顯無理由，爰不經言詞辯論，逕以
    判決駁回之。
六、據上論結，本件上訴為無理由，依民事訴訟法第四百三十六條之二十九第二款、
    第四百三十六條之三十二第一項、第二項、第四百四十九條第一項、第七十八條
    、第四百三十六條之十九第一項，判決如主文。
中　　　華　　　民　　　國　　九十一　　年　　　六　　　月　　二十五　　日
                                臺灣臺中地方法院民事第四庭
~B審判長法　　　官　張恩賜
~B      法　　　官　林洲富
~B      法　　　官　許秀芬
右為正本係照原本作成
不得上訴。
中　　　華　　　民　　　國　　九十一　　年　　　六　　　月　　二十五　　日
~B　　　法院書記官
